【裁判字號】    92,上訴,195
【裁判日期】    920227
【裁判案由】    違反毒品危害防制條例
【裁判全文】
臺灣高等法院高雄分院刑事判決                    九十二年度上訴字第一九五號
    上  訴  人  台灣高雄地方法院檢察署檢察官
    上  訴  人
    即  被  告  甲○○
              （原名史特仰）
右上訴人等因被告違反毒品危害防制條例案件，不服臺灣高雄地方法院九十一年度訴
三０四六號中華民國九十一年十二月二十六日第一審判決（起訴案號：臺灣高雄地方
法院檢察署九十一年度毒偵字第三八九五號、第三五八九號、第四０一０號、第五０
二二號、第五四０一號），提起上訴，本院判決如左：
      主  文
原判決撤銷。
甲○○連續施用第一級毒品，累犯，處有期徒刑壹年。扣案第一級毒品海洛因貳小包
（合計淨重零點零柒公克、包裝重零點肆捌公克）；殘留第一級毒品海洛因之注射針
筒貳支、塑膠袋壹個、吸管壹支，均沒收銷燬之；扣案之注射針筒貳支均沒收。
      事  實
一、甲○○（原名史特仰）前於民國（下同）八十七年間，因違反懲治盜匪條例案件
    ，經台灣高雄地方法院以八十七年度訴字第一五一二號判決科處有期徒刑三年確
    定，甫於九十年四月六日縮刑期滿執行完畢。又於八十六年間因施用毒品海洛因
    及安非他命案件，經檢察官提起公訴後，因毒品危害防制條例公布施行，先後經
    台灣高雄地方法院於八十七年九月十一日及本院於八十八年五月十日裁定送觀察
    、勒戒後，認無繼續施用毒品之傾向，分別經台灣高雄地方法院於八十七年九月
    十一日以八十七年度訴字第一三二一號及本院於八十九年五月三十一日以八十八
    年度上訴字第四七０號判決免刑確定。詎於免刑判決確定後，復於五年內因施用
    第一級毒品海洛因案件，經台灣高雄地方法院以九十年度毒聲字第二五一七號裁
    定送觀察、勒戒，經觀察、勒戒後認有繼續施用毒品之傾向，經台灣高雄地方法
    院以九十年度毒聲字第二九三一號裁定令入戒治處所，施以強制戒治，因戒治成
    效合格，經同院以九十年度毒聲字第六０一五號裁定停止戒治，於停止戒治付保
    護管束期間，又因施用第一級毒品海洛因案件，經台灣高雄地方法院以九十年度
    毒聲字第七二七四號裁定撤銷停止戒治，令入戒治處所繼續強制戒治，於九十一
    年六月二十一日戒治期滿，經臺灣高雄地方法院檢察署檢察官以九十一年度戒毒
    偵字第七四０號為不起訴處分確定。詎甲○○仍不知悔改，明知海洛因係毒品危
    害防制條例所管制之第一級毒品，竟基於概括之犯意：(一)於九十一年七月八日上
    午九時許，在高雄縣大樹鄉○○路二０九號住處，以注射針筒施打之方式，施用
    第一級毒品海洛因，旋即於同日上午十二時四十分許，在有偵查權限之機關尚未
    發覺上開施用毒品之犯行前，主動持第一級毒品海洛因一小包（淨重零點零四公
    克、包裝重零點二六公克）及殘留第一級毒品海洛因之注射針筒一支，至高雄縣
    警察局仁武分局九曲派出所，向警察機關自首上開犯行；(二)又承繼前施用第一級
    毒品海洛因之概括犯意，自上開自首後起至九十一年八月二十一日下午三時止，
    以相同之方式，不定時連續在其上開住處施用第一級毒品海洛因多次。並先後於
    九十一年七月十九日上午十一時許，在上開住處為警查獲，並扣得第一級毒品海
    洛因一小包（淨重零點零三公克、包裝重零點二二公克）及其所有預備供施用毒
    品之注射針筒一支；於九十一年七月二十四日上午九時二十分許，在高雄縣大樹
    鄉○○村○○路一七四號前為警查獲，並扣得其所有預備供施用毒品之注射針筒
    一支；於九十一年八月二十一日下午五時二十分許，主動持均殘留第一級毒品海
    洛因之注射針筒一支、塑膠袋一個及吸管一支，至高雄縣警察局仁武分局仁武派
    出所，向警察機關自白當日施用第一級毒品海洛因之犯行。
二、案經高雄縣警察局仁武分局報告臺灣高雄地方法院檢察署檢察官及該署檢察官自
    動檢舉偵查起訴。
    理    由
一、訊據上訴人即被告甲○○（下稱被告）對於右揭連續施用第一級毒品之事實，均
    坦承不諱，而其先後於九十一年七月八日、同年月十九日、同年月二十四日、同
    年八月二十一日為警採集尿液送驗結果，亦均呈嗎啡陽性反應，有高雄縣政府衛
    生局九十一年七月十二日九一煙檢字第一０四七號、同年八月十九日九一煙檢字
    第一二六二號、同年七月三十日九一煙檢字第一一三四號、同年九月三日九一煙
    檢字第一三九三號煙毒尿液檢驗成績書各一紙附卷可稽。再者，九十一年七月八
    日扣案之粉末一小包（淨重０．０４公克、包裝重０．２６公克），同年月十九
    日扣案之粉末一小包（淨重０．０３公克、包裝重０．２２公克），經送法務部
    調查局鑑定結果，確係海洛因之事實，亦有該局九十一年八月二十六日調科壹字
    第二二００一三九二七號、九十一年十月一日調科壹字第二二００一四０八六號
    鑑定通知書各一紙在卷可憑。而九十一年七月八日及同年八月二十一日扣案之注
    射針筒二支、塑膠袋一個、吸管一支，經送高雄醫學大學附設中和紀念醫院鑑定
    結果，亦呈海洛因陽性反應，有該院編號：九一一一─一二四至九一一一─一二
    七號檢驗報告四紙存卷可憑。此外，復有被告所有預備供施用毒品所用之注射針
    筒二支扣案可資佐證，被告前揭自白顯與事實相符，應堪採信，被告連續施用第
    一級毒品海洛因之犯行，堪以認定。
二、被告前於八十六年間因施用毒品海洛因及安非他命案件，經檢察官提起公訴後，
    因毒品危害防制條例公布施行，先後經台灣高雄地方法院於八十七年九月十一日
    及本院於八十八年五月十日裁定送觀察、勒戒後，認無繼續施用毒品之傾向，分
    別經台灣高雄地方法院於八十七年九月十一日以八十七年度訴字第一三二一號及
    本院於八十九年五月三十一日以八十八年度上訴字第四七０號判決免刑確定，於
    免刑判決確定後，復於五年內因施用第一級毒品海洛因案件，經台灣高雄地方法
    院以九十年度毒聲字第二五一七號裁定送觀察、勒戒，經觀察、勒戒後認有繼續
    施用毒品之傾向，又經台灣高雄地方法院以九十年度毒聲字第二九三一號裁定令
    入戒治處所，施以強制戒治，因戒治成效合格，經同院以九十年度毒聲字第六０
    一五號裁定停止戒治，於停止戒治付保護管束期間，又因施用第一級毒品海洛因
    案件，經台灣高雄地方法院以九十年度毒聲字第七二七四號裁定撤銷停止戒治，
    令入戒治處所繼續強制戒治，於九十一年六月二十一日戒治期滿，經臺灣高雄地
    方法院檢察署檢察官以九十一年度戒毒偵字第七四０號為不起訴處分確定等事實
    ，亦有台灣高雄地方法院八十七年度訴字第一三二一號裁定及判決書、本院八十
    八年度上訴字第四七０號裁定及判決書、臺灣高雄地方法院檢察署檢察官九十一
    年度戒毒偵字第七四０號不起訴處分書、臺灣高等法院被告全國前案紀錄表各一
    份在卷可憑，被告三犯毒品危害防制條例第十條之罪，事證明確，應依法論科。
三、查海洛因係毒品危害防制條例第二條第二項所稱之第一級毒品，不得持有、施用
    。核被告為，係犯同條例第十條第一項之施用第一級毒品罪。其持有第一級毒品
    海洛因之低度行為，應為施用之高度行為所吸收，不另論罪。被告先後多次施用
    第一級毒品之行為，均時間緊接，所犯係構成要件相同之罪，顯係基於概括犯意
    反覆為之，應依連續犯規定論以一罪，並依刑法第五十六條之規定加重其刑。被
    告八十七年間，因違反懲治盜匪條例案件，經台灣高雄地方法院院以八十七年度
    訴字第一五一二號判決科處有期徒刑三年確定，於九十年四月六日縮刑期滿執行
    完畢之事實，有臺灣高雄地方法院檢察署刑案資料查註紀錄表及臺灣高等法院被
    告全國前案紀錄表各一份在卷可按，被告於有期徒刑之執行完畢後，五年以內再
    犯本件有期徒刑以上之施用第一級毒品罪，為累犯，依法加重其刑，並依法遞加
    之。又自首係對於未發覺之犯罪而為，如於自首後，再基於概括之犯意，犯同一
    性質之罪，經警查獲，其自首前後之多次犯罪行為乃係基於同一概括犯意，自屬
    連續犯，為裁判上一罪，而裁判上一罪，其一部分既因案被司法警察發覺查獲，
    依最高法院七十三年度第二次刑庭會議決議意旨，並不符合刑法第六十二條自首
    之規定，其於自首後之犯罪行為，已非前開自首效力所及，不應認有自首之效力
    。再者，基於連續犯以一罪論，裁判上無法分割之法理，亦不得依自首規定，減
    輕其刑（司法院刑事廳八三廳刑一字第０四六一三號、第０八九二五號研究意見
    參照）。本件被告雖於九十一年七月八日，在有偵查權限之機關尚未發覺其施用
    第一級毒品海洛因犯行前，前往高雄縣警察局仁武分局九曲派出所，向有偵查權
    限之警察機關自首，有當日之警訊筆錄可憑，之後並接受法院之裁判，惟被告事
    後又基於同一之概括犯意，連續施用第一級毒品海洛因多次，並先後為警查獲，
    已如前述，依上開說明，被告自首後之施用第一級毒品海洛因犯行，已非前開自
    首效力所及，又基於連續犯係以一罪論，裁判上無法分割之法理，自亦不得依自
    首規定減輕其刑。至被告又於同年八月二十一日至高雄縣警察局仁武分局仁武派
    出所，向警察機關陳述其當日施用第一級毒品海洛因之犯行，亦有當日之警訊筆
    錄可按，惟因被告該次犯行與前揭施用第一級毒品海洛因之犯行亦屬連續犯之裁
    判上一罪關係，而前揭犯行中一部分犯罪既已被警察機關查獲，則被告此部分犯
    行亦不符合刑法第六十二條自首之規定。
四、原審因認被告罪證明確，據以論罪科刑，復認如後所述，被告於九十年一月至九
    十年十二月三日施用毒品部分，業經檢察官處分不起訴確定，乃又再行起訴，且
    其再行起訴違背刑事訴訟法第二百六十條之規定，固非無見，惟公訴人認該不起
    訴處分確定後而再行起部分，認與前揭論罪科刑部分係連續犯之裁判上一罪關係
    ，所為訴訟上請求單一，應於理由欄內敘明不另為公訴不受理之諭知為已足，乃
    原判決於判決主文欄內另為公訴不受理之諭知，尚有未洽，檢察官聲明上訴，認
    不起訴處分無效，仍應就不起訴處分確定部分對被告論罪科刑，指摘原判決不當
    ，及被告聲明上訴，認原判決未依自首之規定減輕其刑，指摘原判決不當，固均
    無理由，惟原判決既有上開可議，自應由本院撤銷改判。爰審酌被告施用毒品，
    曾先後經二次觀察、勒戒、一次強制戒治，仍未戒絕毒品，足見其並無悔意，且
    戒斷毒癮之意志不堅，惟念其施用毒品乃自戕行為，尚未危害他人，犯後復坦承
    犯行，態度良好等一切情狀，仍量處有期徒刑一年。扣案之第一級毒品海洛因二
    小包（合計淨重零點零七公克、包裝重零點四八公克）；及均殘留第一級毒品海
    洛因之注射針筒二支、塑膠袋一個、吸管一支，業已難與第一級毒品海洛因析離
    ，爰依毒品危害防制條例第十八條第一項前段規定，不問屬於犯人與否，均予以
    宣告沒收銷燬之。另扣案之注射針筒二支，係被告所有供犯罪預備之物，業據其
    供承在卷，爰依刑法第三十八條第一項第二款規定，宣告沒收。
五、公訴意旨另以：告前因違反肅清煙毒條例案件，依修正後毒品危害防制條例之規
    定，裁定送觀察、勒戒後，認無繼續施用毒品之傾向，經判決免刑確定後，復於
    五年內基於概括之犯意，自九十年一月間某日起至九十年四月二十二日上午十一
    時許回溯七十二小時之某時止，連續在高雄縣大樹鄉○○路二０九號住處，施用
    第一級毒品海洛因多次，事後分別於九十年四月四日上午九時許、同年四月二十
    二日上午十時二十五分許，在上址為警查獲，並扣得注射針筒二支、空夾鏈袋一
    個，經台灣高雄地方法院裁定送觀察、勒戒，認有繼續施用毒品之傾向後，復經
    該院裁定令入戒治處所，施以強制戒治，嗣又經該院於九十年十月三日裁定停止
    戒治。被告於前案停止戒治，所餘戒治時間付保護管束期間，復基於概括之犯意
    ，自九十年十二月一日起至同年月三日止，連續在上址施用第一級毒品海洛因多
    次，嗣於同年月三日下午三時許，在上址為警查獲，並扣得第一級毒品海洛因二
    包（淨重零點五五公克、包裝重零點五七公克）、注射針筒二支、塑膠剷子三支
    ，因認被告上開犯行亦涉犯毒品危害防制條例第十條第一項之施用第一級毒品罪
    嫌。
六、按不起訴處分已確定者，非有發現新事實或新證據；或有四百二十條第一項第一
    款、第二款、第四款或第五款所定得為再審原因之情形者，不得對於同一案件再
    行起訴，刑事訴訟法第二百六十條定有明文。又曾為不起訴處分確定或撤回起訴
    ，而違背第二百六十條之規定再行起訴者，應諭知不受理判決，同法第三百零三
    條第四款亦有明文。再者，被告因二犯施用第二級毒品案件，經送觀察勒戒後，
    認有繼續施用毒品傾向，而送強制戒治，檢察官本應一併提起公訴追訴處罰，竟
    未提起公訴，而於戒治期滿，誤為不起訴處分確定，嗣經檢察官發現有誤，乃於
    追訴時效期間內，就同一案件另行提起公訴，因不起訴處分作成後，即產生拘束
    力，檢察官非依法律規定，不得任意撤銷或更正該不起訴處分；亦即該不起訴處
    分書所認定之事實範圍，已發生實質上之確定力，除合於刑事訴訟法第二百六十
    條第一款、第二款所列情形，得再行起訴外，別無救濟或變更方法，縱該不起訴
    處分有違反毒品危害防制條例第二十條第三項規定之情形，亦難謂為無效，故法
    院應依刑事訴訟法第三百零三條第四款之規定，諭知公訴不受理判決，此有最高
    法院九十一年度臺非字第一三五號、九十年度臺非字第二四七、二三Ｏ號判決可
    資參照。
七、經查：被告前於八十六年間因施用毒品海洛因及安非他命等案件，分別經檢察官
    提起公訴後，因毒品危害防制條例公布施行，先後經台灣高雄地方法院於八十七
    年九月十一日及本院於八十八年五月十日裁定送觀察、勒戒後，認無繼續施用毒
    品之傾向，分別經台灣高雄地方法院於八十七年九月十一日以八十七年度訴字第
    一三二一號及本院於八十九年五月三十一日以八十八年度上訴字第四七０號判決
    免刑確定，有上開裁定書、判決書、臺灣高等法院被告全國前案紀錄表各一份在
    卷可按。而被告於五年內自九十年一月間某日起至同年四月二十二日上午十一時
    許回溯七十二小時之某時止，連續施用第一級毒品海洛因，經台灣高雄地方法院
    以九十年度毒聲字第二五一七號裁定送觀察、勒戒後，認有繼續施用毒品之傾向
    後，經該院以九十年度毒聲字第二九三一號裁定令入戒治處所，施以強制戒治，
    因戒治成效合格，經該院以九十年度毒聲字第六０一五號裁定停止戒治，於停止
    戒治付保護管束期間，又承前施用第一級毒品海洛因之概括犯意，自九十年十二
    月一日起至同年月三日止，連續施用第一級毒品海洛因，經該院以九十年度毒聲
    字第七二七四號裁定撤銷停止戒治，令入戒治處所繼續強制戒治等事實，固經被
    告坦承在卷，並有上開裁定書等在卷可憑，被告此部分連續施用第一級毒品海洛
    因犯行，依毒品危害防制條例第二十條第三項規定，本應由檢察官提起公訴予以
    追訴處罰，惟臺灣高雄地方法院檢察署署檢察官未依法提起公訴，而於九十一年
    六月二十一日強制戒治期滿後，誤依毒品危害防制條例第二十三條第一項規定，
    於同年八月八日以九十一年度戒毒偵字第七四０號對被告為不起訴處分確定，亦
    有上開不起訴處分書及臺灣高等法院被告全國前案紀錄表各一份附卷可憑。則公
    訴意旨所指九十年一月間至九十年十二月三日止之施用毒品犯行，均已因不起訴
    處分確定，而生實質上之確定力，揆諸前揭說明，非有刑事訴訟法第二百六十條
    第一款、第二款所定之情形，不得再行起訴。而本件又無刑事訴訟法第二百六十
    條第一款、第二款所定之情形，足供為檢察官重行起訴之依據，依刑事訴訟法第
    三百零三條第四款之規定，就此部分本應為公訴不受理之諭知，惟公訴人認此部
    分與前揭論罪科刑部分有連續犯之裁判上一罪關係，故不另為公訴不受理之諭知
    。
據上論結，應依刑事訴訟法第三百六十九條第一項前段、第三百六十四條、第二百九
十九條第一項前段、毒品危害防制條例第十條第一項、第十八條第一項前段、第二十
條第三項，刑法第十一條、第五十六條、第四十七條、第三十八條第一項第二款，判
決如主文。
本案經檢察官郭振昌到庭執行職務。
中    華    民    國     九十二     年       二       月      二十七    日
                              臺灣高等法院高雄分院刑事第四庭
                                  審判長法官  蕭權閔
                                        法官  陳啟造
                                        法官  李嘉興
右正本證明與原本無異。
如不服本判決應於收受本判決後十日內向本院提出上訴書狀，其未述上訴理由者，
並得於提起上訴後十日內向本院補提理由書狀（均須按他造當事人之人數附繕本)「
切勿逕送上級法院」。
                                      書記官  劉博文
中    華    民    國     九十二     年       三       月       三       日
附錄：本判決論罪科刑法條：
毒品危害防制條例第十條第一項：
施用第一級毒品者，處六月以上五年以下有期徒刑。
                       Ｋ


司法院資訊處製作；財團法人民間司法改革基金會備份。
